臺北高等行政法院判決
　　　　　　　　　　　　　　　　　　 95年度訴字第03607號
　　　　　　　　　　　　　　　.
原　　　告　泰毅管理顧問股份有限公司
代　表　人　甲○○○董事長）.
被　　　告　財政部臺北市國稅局
代　表　人　許虞哲（局長）
訴訟代理人　乙○○
上列當事人間因營利事業所得稅事件，原告不服財政部中華民國
95年8 月21日台財訴字第09500306110 號訴願決定（案號：第00
000000號），提起行政訴訟。本院判決如下：
　　主　文
原告之訴駁回。
訴訟費用由原告負擔。
　　事  實
一、事實概要：
    原告民國（下同）92年度營利事業所得稅結算申報，列報營
    業收入新臺幣（下同）29,282,573元、營業費用30,721,215
    元、利息收入12元及全年所得額為虧損1,438,630 元。被告
    初查以原告自行以書面說明因帳證整理困難，並自請依同業
    利潤標準核定所得額，遂依管理顧問服務業（行業代號：74
    02-11 ）之同業利潤標準，淨利率22% ，核定全年所得額為
    6,442,178 元。原告不服，申請復查，經被告以95年4 月27
    日財北國稅法字第0950229185號復查決定書（下稱原處分）
    駁回。原告仍不服，提起訴願遭駁回後，遂提起本件行政訴
    訟。
二、兩造聲明：
　(一)原告聲明：（原告未於言詞辯論期日到場，茲據其書狀所載
    ，記載其聲明及陳述）
    1.訴願決定及原處分均撤銷。
    2.訴訟費用由被告負擔。
　(二)被告聲明：
    1.駁回原告之訴。
    2.訴訟費用由原告負擔。
三、兩造之爭點：
　(一)原告主張：
    1.原告92年營利事業所得稅結算申報，原列報營業收入29,2
      82,573元、營業費用30,721,215元、利息收入12元，全年
      所得額為虧損1,438,630 元。被告依同業利潤標準淨利率
      「行業代號7402-11 ，純利率22% 」，核定其營業淨利為
      6,442,166 元，計利息12元，核定全年所得額及課稅所得
      額為6,442,178 元。
    2.原告92年度列報營業收入29,282,573元、營業費用30,721
      ,215元、利息收入12元，全年所得額為虧損1,438,630 元
      。實際費用皆有憑證可資查核。
  (二)被告主張：
    1.原告92年度營利事業所得稅結算申報，列報營業收入29,2
      82,573元、營業費用30,721,215元、利息收入12元及全年
      所得額虧損1,438,630 元。被告初查以原告自行以書面說
      明因帳證整理困難，並自請依同業利潤標準核定所得額，
      遂依管理顧問服務業（行業標準代號：7402-11 ）同業利
      潤標準淨利率22% ，核定全年所得額6,442,178 元。原告
      不服，主張實際費用皆有憑證可資查核云云，經原處分以
      ：本件經被告所屬大安分局通知原告，於94年11月10日提
      示相關帳證供核，有掛號郵件收件回執附案資證，惟逾期
      仍未提示；被告再以95年2 月22日財北國稅法字第095020
      5114號函通知原告，於95年3 月2 日提示有關帳簿、文據
      等資料，原告於收受被告通知後，其代表人甲○○○於95
      年3 月29日到被告處所，惟未見提示，是原處分及訴願決
      定均予駁回。
    2.原告主張實際費用皆有憑證可資查核云云。經查，被告所
      屬大安分局93年12月9 日函請原告於93年12月23日提示帳
      簿憑證供核，有93年12月13日掛號郵件收件回執附原處分
      卷資證，原告於94年6 月7 日出具說明書因帳證整理困難
      並自請依同業利潤標準核定所得額；嗣於復查階段，被告
      所屬大安分局以94年10月31日財北國稅大安營所字第0940
      037130號函請原告於94年11月10日提示帳簿憑證供核，有
      掛號郵件收件回執附案資證，惟逾期仍未提示；被告再以
      95年2 月22日財北國稅法字第0950205114號函通知原告於
      95年3 月2 日提示帳證供核，原告於收受通知後，其代表
      人甲○○○於95年3 月29日到被告處所，仍未提示相關帳
      證，僅表明至被告瞭解案情。致被告無從就其帳證審核，
      被告按同業利潤標準核定其所得額，並無不合。
　　理  由
一、本件原告經合法通知，無正當理由未於言詞辯論期日到場，
    核無民事訴訟法第386 條各款所列情形，爰依行政訴訟法第
    218 條準用民事訴訟法第385 條第1 項前段，由被告聲請而
    為一造辯論判決。
二、原告主張：原告92年度列報營業收入29,282,573元、營業費
    用30,721,215元、利息收入12元，全年所得額為虧損1,438,
    630 元。實際費用皆有憑證可資查核。據此，依行政訴訟法
    第4 條第1 項規定，求為判決如聲明所示云云。
三、被告則以：被告所屬大安分局93年12月9 日函請原告於93年
    12月23日提示帳簿憑證供核，有93年12月13日掛號郵件收件
    回執附原處分卷資證，原告於94年6 月7 日出具說明書因帳
    證整理困難並自請依同業利潤標準核定所得額；嗣於復查階
    段，被告所屬大安分局以94年10月31日財北國稅大安營所字
    第0940037130號函請原告於94年11月10日提示帳簿憑證供核
    ，有掛號郵件收件回執附案資證，惟逾期仍未提示；被告再
    以95年2 月22日財北國稅法字第0950205114號函通知原告於
    95年3 月2 日提示帳證供核，原告於收受通知後，其代表人
    甲○○○於95年3 月29日到被告處所，仍未提示相關帳證，
    僅表明至被告瞭解案情。致被告無從就其帳證審核，被告按
    同業利潤標準核定其所得額，並無不合，求為判決駁回原告
    之訴等語。
四、按所得稅法第24條第1 項規定：「營利事業所得稅計算，以
    其本年度收入總額減除各項成本費用、損失及稅捐後之純益
    額為所得額。」第83條第1 項規定：「稽徵機關進行調查或
    復查時，納稅義務人應提示有關各種證明所得額之帳簿、文
    據；其未提示者，稽徵機關得依查得之資料或同業利潤標準
    ，核定其所得額。」所得稅法施行細則第81條第1 項規定：
    「本法第83條所稱之帳簿文據，其關係所得額之一部或關係
    課稅年度中某一期間之所得額，而納稅義務人未能提示者，
    稽徵機關得就該部分依查得資料或同業利潤標準核定其所得
    額。」行為時營利事業所得稅查核準則第6 條第1 項規定：
    「帳簿文據，其關係所得額之一部而未能提示者，依所得稅
    法施行細則第81條之規定辦理。但其核定所得額，以不超過
    當年度全部營業收入淨額依同業利潤標準核定之所得額為限
    。」次按「納稅義務人於稽徵機關進行調查或復查時未提示
    該項帳簿文據或雖提示而有不完全者，稽徵機關應依所得稅
    法第83條第2 項規定時間命其提示或補正，如經過規定時間
    ，而納稅義務人仍不遵照提示或補正者，稽徵機關始得依同
    條第1 項後段規定，依查行之資料或同業利潤標準，核定其
    所得額。」最高行政法院（89年7 月1 日改制前為行政法院
    ）61年度判字第198 號著有判例可資參照。
五、本件之爭執，在於被告依同業利潤標準核定原告之營業淨利
    ，是否適法？經查：
  (一)按納稅義務人在稅法上有協力義務，蓋因租稅稽徵程序，稅
    捐機關依職權調查原則而進行，惟有關課稅要件事實，多發
    生於納稅義務人所得支配之範圍，稅捐機關掌握困難，為貫
    徹公平合法課稅之目的，因而課納稅義務人協力義務。若納
    稅義務人未提示帳簿、文據供稅捐機關調查，致稅捐機關無
    法依帳載核實認定其營業成本及費用，納稅義務人違反協力
    義務，故稅捐機關證明程度減輕，就此稅捐機關推計課稅為
    合法。依所得稅法第83條第1 項後段規定以同業利潤標準予
    以核定所得額，即為推計課稅。推計課稅之前提要件，必須
    ：(一)稅捐機關應進行確實之調查與計算（核實課稅），依其
    性質為不可能；(二)納稅義務人對於有關課稅事實之查明，違
    反協力義務。
  (二)原告92年度營利事業所得稅結算申報，列報營業收入29,282
    ,573元、營業費用30,721,215元、利息收入12元及全年所得
    額為虧損1,438,630 元，固有原告92年度營利事業所得稅結
    算申報書附原處分卷可稽，然經被告初查，查帳後發現原告
    帳證不全，被告所屬大安分局93年12月9 日函請原告於93年
    12月23日提示帳簿憑證供核，有93年12月13日掛號郵件收件
    回執附原處分卷（第28頁、第29頁）足憑，原告於94年6 月
    7 日出具說明書表示因帳證整理困難並自請依同業利潤標準
    核定所得額（見原處分卷第28-1頁）；嗣於復查階段，被告
    所屬大安分局以94年10月31日財北國稅大安營所字第094003
    7130號函請原告於94年11月10日提示帳簿憑證供核，有該函
    文及掛號郵件回執附原處分卷（第38頁、第39頁）可稽，惟
    逾期仍未提示；被告再以95年2 月22日財北國稅法字第0950
    205114號函通知原告，於95年3 月2 日提示有關帳簿、文據
    等資料，原告於收受被告通知後，其代表人甲○○○於95年
    3 月29日到被告處所解釋案情，惟仍未提示有關帳簿、文據
    ，並於該函文上親筆簽名附記：「本人於95年3 月29日到貴
    局解釋案情，未提示相關帳簿憑證」等語，亦有該函文、掛
    號郵件回執及審查單位來賓登記簿附原處分卷（第47頁、第
    48頁、第45頁）可稽。
  (三)原告主張：實際費用皆有憑證可資查核云云。惟本件經初查
    、復查、訴願程序及本院審理程序，原告均未提出任何相關
    帳簿憑證，致被告無從就其帳證核實認定其營業成本及費用
    ，原告違反協力義務，故被告推計課稅，依所得稅法第83條
    第1 項後段規定以同業利潤標準予以核定所得額，即依管理
    顧問服務業（行業代號：7402-11 ）之同業利潤標準，淨利
    率22% ，核定全年所得額為6,442,178 元，並無不合。
六、綜上所述，原處分以初查核定依管理顧問服務業（行業代號
    ：7402-11 ）之同業利潤標準，淨利率22% ，核定原告92年
    度營利事業所得稅全年所得額為6,442,178 元，並無違誤，
    訴願決定遞予維持，亦無不合，原告仍執前詞，訴請撤銷，
    為無理由，應予駁回。
據上論結，本件原告之訴為無理由，依行政訴訟法第218 條、第
98條第3 項前段，民事訴訟法第385 條第1 項前段，判決如主文
。
中　　華　　民　　國　　96　　年　 　5　　月　 31  　 日
                        第五庭審判長法  官  張瓊文
                                    法  官  蕭忠仁
                                    法  官  胡方新
上為正本係照原本作成。
如不服本判決，應於送達後20日內，向本院提出上訴狀並表明上
訴理由，如於本判決宣示後送達前提起上訴者，應於判決送達後
20日內補提上訴理由書（須按他造人數附繕本）。
中　　華　　民　　國　　96　　年　 　5　　月　 31  　 日
            　　　　　　　　 　　   書記官  陳幸潔
